臺灣高雄地方法院民事裁定　　　　　 100年度司家聲字第60號
聲　請　人　何俊墩律師即被繼承人林峰生之遺產管理人
上聲請人聲請核定遺產管理人報酬事件，本院裁定如下：
    主  文
聲請人任被繼承人林峰生（男，民國○○○年○月○○○日生，
身分證統一編號：Ｚ000000000號，民國九十五年七月
二十二日死亡）遺產管理人之報酬核定為新臺幣拾萬元。
程序費用新臺幣壹仟元由被繼承人林峰生之遺產負擔。
    理  由
一、本件聲請意旨略以：
  (一)聲請人前經鈞院以96年度財管字第69號民事裁定選任為被繼
    承人之遺產管理人。嗣依鈞院98年度司家催字第326 號民事
    裁定為公示催告，並於民國98年9 月11日刊登於台灣新生報
    。
  (二)被繼承人遺有坐落高雄市三民區○○○段四小段2219地號土
    地（地目：建，面積：82平方公尺，權利範圍：全部）及其
    上門牌：高雄市三民區○○○街89號之透天住宅1 戶（五層
    樓，總面積：342.15平方公尺），又債權人彰化商業銀行股
    份有限公司（簡稱彰化銀行）業已就上開不動產向鈞院聲請
    拍賣抵押物，且經彰化銀行核算，被繼承人林峰生之4 筆貸
    款本金餘額分別為新臺幣（下同）3,418,581 元。908,
    973 元。1,235,829 元。317,324 元，本金總計5,880,
    677 元尚未清償。依鈞院民事執行處97年2 月5 日96年度執
    字第116289號通知記載，被繼承人遺留之不動產，其鑑價總
    金額為9,217,950 元，系爭不動產於97年4 月1 日以總價9,
    289,000 元拍定在案（其中土地價額為6,189,000 元，房屋
    價額為3,100,000 元），嗣鈞院民事執行處製作強制執行分
    配表，經清償土地增值稅、執行費、第一順位抵押權、房屋
    稅、地價稅、地方稅、程序費用後，餘額尚計1,128,382 元
    交付聲請人何俊墩律師保管。而聲請人收受上開餘額款項1,
    128,382 元及地價稅、房屋稅退稅合計16,385元，總計為1,
    144,767元。
  (三)於97年5 月7 日債權人吳文進（被繼承人林峰生生前之彰化
    銀行同事）得悉被繼承人林峰生之遺產業已拍定，而具狀請
    求鈞院民事民事執行處准予分配其債權額180,941 元，惟鈞
    院民事執行處於97年6 月13日函覆該執行程序業已終結，應
    依民法第1179條規定另向遺產管理人何俊墩律師申報債權。
    嗣於97年5 月7 日債權人吳文進向被繼承人林峰生之遺產管
    理人提出民事訴訟，請求給付其債權額180,941 元，經聲請
    人查悉債權人吳文進所提出被繼承人林峰生生前之借據及彰
    化銀行出具之證明文件後，認債權人吳文進所述為真實，於
    97年5 月26日在鈞院高雄簡易庭97年度雄簡調字第400 號與
    債權人吳文進達成民事調解，同意給付其債權額180,941 元
    ，此部分訴訟程序因而結束，惟尚待公示催告程序後清償。
  (四)又被繼承人林峰生於生前95年間擔任彰化銀行三民分行之辦
    事員時，盜用自動櫃員機現金8,000,000 元，使彰化銀行受
    有8,000,000 元之損害，嗣彰化銀行自保險公司獲取理賠金
    額6,800,000 元。而行政院金融監督管理委員會因被繼承人
    林峰生侵佔上述自動櫃員機款項現金8,000,000 元之不法行
    為，對彰化銀行核處2,000,000 元罰鍰，為此，彰化銀行依
    銀行法第133 條第2 項規定，以向鈞院聲請支付命令方式對
    被繼承人林峰生求償2,000,000 元及其法定遲延利息。而聲
    請人於收到上開支付命令後，即於98年6 月29日聲明異議，
    彰化銀行於98年7 月16日減縮聲明，將起訴金額減縮為請求
    1,128,382 元。經雙方辯論終結後，鈞院於98年11月24日以
    98年度訴字第1723號民事判決「原告之訴駁回。」彰銀不服
    提起上訴，經臺灣高等法院高雄分院於99年3 月31日98年度
    上易字第11號民事判決「上訴駁回」而確定在案。
  (五)自聲請人於98年9 月11日刊登公示催告裁定於新聞紙催告後
    ，迄今公示催告期間1 年已屆滿，尚未獲悉其他債權人申報
    債權，或聲明願受遺贈，是聲請人於99年6 月16日依鈞院高
    雄簡易庭97年6 月2 日97雄簡字調字第400 號調解筆錄，以
    匯款方式支付債權人吳文進180,941元。
  (六)聲請人管理本件遺產事宜迄今已支付下列款項：
    1.97年2月15日閱卷影印費用50元。
    2.98年8月26日聲請公示催告聲請費用1,000元。
    3.98年9月11日公示催告登報費用500元。
    4.99年9 月16日匯款給債權人吳文進匯費30元及債權金額18
      0,941 元。
    5.以上總計182,521元。
  (七)聲請人保管被繼承人林峰生之遺產餘額總計有962,246 元，
    又聲請人於97年6 月20日及97年8 月13日接受鈞院餘額款項
    1,128,382 元及地價稅、房屋稅退稅合計16,385元，總計為
    1,144,767 元，扣除上開(六)所述之182,521 元，其餘額為96
    2,246 元。
  (八)綜上所述，聲請人管理本件遺產事宜已近結束階段，及參酌
    聲請人自96年7 月24日擔任本件遺產管理人至100 年2 月止
    ，3 年6 個月的工作情況，並於期間擔任2 件訴訟之當事人
    ，又與彰化銀行間第一、二審訴訟案件獲得全部勝訴之判決
    結果，狀請鈞院裁定本件遺產管理報酬數額，且聲請人將按
    鈞院裁定數額，向主管機關高雄市政府稅捐稽徵處申報遺產
    稅，再依該稅捐稽徵處所核定之遺產金額權全部以繳稅方式
    繳交給國庫，以了結本件遺產管理人職務等語。
二、按「遺產管理人，得請求報酬，其數額由親屬會議按其勞力
    及其與被繼承人之關係酌定之。」、「依本法之規定應開親
    屬會議時，由當事人、法定代理人或其他利害關係人召集之
    。」、「親屬會議不能召開或召開有困難時，依法應經親屬
    會議處理之事項，由有召集權人聲請法院處理之。」，民法
    第1183條、第1129條、第1132條第2 項前段分別定有明文。
三、經查：
  (一)本件被繼承人林峰生死亡後，其繼承人等均已拋棄繼承權，
    且未經親屬會議選定遺產管理人，經本院選任聲請人為被繼
    承人之遺產管理人乙節，有聲請人提出之本院96年度財管字
    第69號民事裁定暨其確定證明書1 份附卷可稽，堪信為真實
    。準此，聲請人顯難召開親屬會議酌定其管理遺產之報酬，
    是其本於利害關係人之地位，聲請本院酌定報酬，洵屬有據
    。
  (二)聲請人主張之前揭事實，除上述民事裁定外，另據其提出本
    院民事執行處96年11月20日雄院鳴96執天字第116289號函、
    本院96年度拍字第2266號民事裁定、彰化銀行於96年7 月18
    日之陳報狀暨放款戶資料一覽表查詢本院民事執行處拍賣最
    低價格陳述意見之通知、拍賣之通知、執行命令、強制執行
    金額計算書分配表、分配結果彙總表、現場履堪之執行命令
    、點交函、被繼承人林峰生之銀行收支款明細、本院民事執
    行處之高雄市稅捐稽徵處退還溢征稅款函、聲明異議狀、彰
    化銀行借款證明書、借據、債權人吳文進之起訴狀、本院97
    年度雄簡調字第400 號調解筆錄、行政院金融監督管理委員
    會函、賠款收據、裁處書、檢察署相驗屍體證明書、被繼承
    人林峰生之死亡除戶謄本、本院98年度司促字第30622 號支
    付命令、民事減縮聲明狀、本院98年度訴字第1723號民事判
    決、臺灣高等法院高雄分院99年度上易字第11號民事判決、
    本院98年度司家催字第326 號民事裁定、台灣新生報刊登廣
    告證明單暨收據、公示催告刊登之新聞紙、債權人吳文進收
    到債權金額180,941 元之收據、規費收入等件為證，堪信為
    真實。本院審酌：聲請人處理上開事務及後續處理所需時間
    之久暫、耗費人力之程度及各債權人受償權利之保障等一切
    情狀，認本件遺產管理人之報酬以100,000 元（含已代墊費
    用）為適當，爰酌定如主文第1 項所示。
四、末按依法應由關係人（包括聲請人、相對人及其他利害關係
    人）負擔費用者，法院裁定命關係人負擔時，應一併確定其
    數額，非訟事件法第24條第1 項所明定。經核本件聲請事件
    ，應徵之程序費用為1,000 元，依非訟事件法第157 條規定
    ，應由遺產負擔，爰併予確定如主文第2 項所示，附此敘明
    。
五、依非訟事件法第157 條、第24條第1 項，裁定如主文。
六、如對本裁定抗告，須於裁定送達後10日之不變期間內，向本
    院提出抗告狀，並繳納抗告費新臺幣1,000 元。
中    華    民    國    100   年    4     月    27    日
                  家事法庭  司法事務官